【裁判字號】    96,聲再,208
【裁判日期】    970201
【裁判案由】    聲請再審
【裁判全文】
臺灣高等法院臺中分院刑事裁定         96年度聲再字第208號
    再審聲請人
    即受判決人  甲○○
上列聲請人因賭博案件，對於本院中華民國73年10月17日73年度
上易字第463號確定判決（原審案號：臺灣臺中地方法院72年度
易字第2514號，起訴案號：臺灣臺中地方法院檢察署72年度偵字
第5910號），聲請再審，本院裁定如下：
    主  文
再審之聲請駁回。
    理  由
一、本件聲請意旨略稱：(一)、「聲請人即受判決甲○○與共同被
    告吳曉霞、謝昆典素不相識」之陳述，於所謂原審及本院調
    查時已經存在，當時未援用審酌之「新證據」。而「聲請人
    與吳曉霞、謝昆典素不相識」之事實，對於法院而言具有嶄
    新性，令原判決認定事實之證據基礎產生變化，其判決之正
    確性也隨之動搖，足以證明原判決所認定之事實為錯誤，亦
    具有顯著性。核與刑事訴訟法第420條第1項第6款之規定相
    符。(二)、(1)謝昆典於警訊供稱：「我只是記賭帳單兩張即
    65~66 兩張，是受主持人甲○○所拜託代記的。」其於檢察
    官偵查中亦供稱：「是甲○○叫我替他記帳的。」云云，此
    證人的「警、偵訊筆錄」，是未詢問聲請人意見，而與事實
    不符之筆錄。(2)警員陳順利供稱：「謝明雨及謝昆典在警訊
    之供述，皆係出於自由意志。」云云，惟警員陳順利為求辦
    案績效，勾結證人謝明雨之誣告、不實筆錄，二審判決竟引
    為論罪之事實依據與理由論述，聲請人實難干服。(3)查一審
    判決書載「…共同被告吳曉霞、謝昆典及賭徒裴成功、謝明
    雨、李惟平到庭均一改指認該賭場主持人確非甲○○，…」
    。二審判決文載「至於吳曉霞、謝昆典及賭徒裴成功、謝明
    雨、李惟平於原審及本院調查時所為有利於被告之陳述，皆
    係事後迴護之詞，殊無可採」。此謝明雨明知警訊筆錄所訴
    係虛偽，且審判中並未否認極力掩飾其誣告之罪行，此（一
    審及二審）之陳述豈為有利聲請人事後迴護之詞？二審判決
    可謂對一審調查之記載斷章取義、難窺全豹。(4)本件聲請人
    並無經過偵查階段，原判決竟捨一審調查聲請人提出與共犯
    等當面對質之嚴格證明程序結論（即聲請人與共犯等素不相
    識）而取未經當事人對質詰問（警員陳順利與證人謝明雨勾
    結）所得的卷證證據為判決資料。且原判決載「…但在其上
    班時間，…非不可能覓人代為主持賭場…，下班後…非不可
    能親自主持賭場」，亦捨聲請人所提出之不在場之人證、物
    證等證明，而得出此極大瑕疵之判決推論。且思維邏輯上，
    謝昆典之供述不等於謝明雨之供述，無法以謝明雨之供述係
    出於自由意志而得出謝昆典之供述也是出於自由意志之結果
    。二審判決顯然認事用法上有違論理法則。(三)、原判決認定
    事實未依證據，而無證據不得認定犯罪事實，原判決係脫離
    嚴格證據歸責原則，蓋警員陳順利既無製作聲請人警詢筆錄
    ，如何取得聲請人的隱私資料？又如何確信所得隱私資料正
    確無誤？其他證人除於警詢筆錄內指控聲請人為賭場主持人
    外，未見提出其他物證與事證，難認判決為適法。綜合以上
    所論，皆足以動搖原有罪判決，確與刑事訴訟法第420條第1
    項第6款之規定相符。(四)、聲請人於(1)民國55年9月因品學兼
    優，經國語日報「好學生」專欄介紹，得到國語日報榮譽獎
    狀。(2)民國58年6月畢業於南投國小，得到曾任司法院院長
    林洋港所頒發之縣長獎。(3)國中畢業於台中市○○道中學，
    德育成績皆為甲，亦有優。聲請人幼時品德之基礎教育深厚
    ，如何成年後竟開設賭場？惟73年度上易字第463號確定判
    決所處的時代為糾審制度，異於今日之改良式當事人進行主
    義。況台中地檢署已於94年度他字第436號查明本案之真正
    行為人，本案已經破案。當初法院採信未經聲請人自白之「
    警詢筆錄」，等同於剝奪了聲請人之「對質詰問權」，剝奪
    了聲請人防禦權利。為法的和平性，為國家的司法威信，當
    行再審之救濟，還聲請人之公道與清白。
二、按刑事訴訟法第420條第1項第6款所稱發見之新證據，係
    指就新證據本身形式上觀察，毋須經調查程序，顯然可認為
    足以動搖原確定判決者而言（最高法院40年台抗字第2號判
    例參照）。本件聲請人所舉之新證據，為「聲請人與吳曉霞
    、謝昆典素不相識」之事實，並認該證據具嶄新，足令原判
    決認定事實之證據基礎動搖，其判決之正確性也隨之動搖，
    亦具顯著性。惟查「聲請人與吳曉霞、謝昆典素不相識」之
    事實，從形式上觀察，僅能證明該等證人證詞之可信性而已
    ，並不足以動搖原確定判決，因此聲請人所舉之上開證據，
    並非刑事訴訟法第420條第1項第6款所稱之「新證據」。聲
    請人依上開規定，聲請再審，於法未合。另證人警偵訊筆
    錄，未詢問聲請人意見；證人警偵訊之供述，是否出於自由
    意志等事項，並非得據以聲請再審之理由。又依聲請人所
    稱：當初法院採信未經聲請人自白之警詢筆錄，未詢問聲請
    人意見，亦未經聲請人對質詰問權；原審認定犯罪事實，未
    依證據；警員如何取得聲請人之隱私資料，隱私資料是否正
    確；聲請人自幼品學兼優，素行良好；原確定判決採證是否
    有違背法令等情事，均非得據以聲請再審之理由。此外，
    聲請人所舉其他事由，亦均與刑事訴訟法所規定得聲請再審
    之理由規定不符。本件聲請人以上開事由聲請再審，並非有
    據，應予駁回。
據上論結，依刑事訴訟法第434條第1項裁定如主文。
中    華    民    國    97    年    2     月    1     日
            刑事第九庭    審判長法  官  陳  筱  珮
                                法  官  康  應  龍
                                法  官  趙  春  碧
上列正本證明與原本無異。
不得抗告。
                                書記官  蘇  昭  文
中    華    民    國    97    年    2     月    1     日


司法院資訊處製作；財團法人民間司法改革基金會備份。
